臺灣臺北地方法院刑事判決　　　　　　　　　　　　　九十三年度自字第一九二號
　　自　訴　人　乙○○
　　　　　　　　　　　　戶台北市○○區○○街一三八號九樓
　　代　理　人　林信子律師
　　被　　　告　甲○○
右列被告因誣告案件，經自訴人提起自訴，本院判決如左：
    主  文
甲○○無罪。
    理  由
一、本件自訴意旨略以：緣自訴人乙○○與被告甲○○於民國八十四年十二月二日結
    婚，婚後同住台北市○○區○○街一五巷一九號四樓房屋，嗣雙方因感情不睦，
    自訴人於九十年六月初遷出上開房屋，於同年八月間打離婚官司，於九十二年二
    月六日經法院判決確定，自訴人搬離該屋後，自九十年六月十五日起至九十一年
    六月十五日止租賃台北市○○○路○段三五號十一樓房屋，九十一年八月間起至
    嘉義中正大學任教，居住嘉義，自九十二年起租住中正大學宿舍，未曾居住上開
    房屋。被告於九十二年四月十六日寄存證信函通知自訴人於九十二年四月二十八
    日以前將個人物品自行搬離，如逾期未搬，台端之物品將一概視為廢棄物處理；
    自訴人接信後，委託胞兄案外人張建俍於其指定之期限內前往整理物品搬離，自
    訴人始終未出面，亦未曾前往上開房屋，一直在嘉義忙於教書，詎料案外人張建
    俍於九十二年四月二十三日前往該屋整理物品，被告明知有人會進屋裡搬離物品
    ，竟雇工更換門鎖，擬以私力強制收回房屋，自訴人之父親張緒諤為便於出入整
    理物品另行換鎖，被告竟控告案外人張建俍竊盜，嗣又控告自訴人及張緒諤、張
    建俍共同竊佔，自訴人被訴竊佔部分刻經台灣台北地方法院檢察署檢察官以九十
    二年度偵字第二三五三八號處分不起訴確定在案。按意圖他人受刑事處分向該管
    公務員誣告者，成立刑法第一百六十九條第一項之誣告罪，被告於上開案件承認
    自訴人自九十年二月間起即搬離房屋，不知道自訴人於九十二年四月二十四日以
    後有無遷入本案房屋居住，卻具狀自訴人及張緒諤、張建俍等三人共同意圖為自
    己不法之利益，自上開期日起搬入本案房屋居住使用，經被告發現後要求搬離，
    自訴人等仍竊佔房屋不願搬離等語，顯與事實不符，核其所為顯然觸犯誣告罪。
    綜上所陳，本案證據確鑿，狀請鈞院鑒核，治以被告應得之罪等語。
二、按犯罪事實應依證據認定之，無證據不得認定其犯罪事實。不能證明被告犯罪者
    ，應諭知無罪之判決，刑事訴訟法第一百五十四條第二項、第三百零一條第一項
    分別定有明文。次按刑法誣告罪之成立，以意圖他人受刑事處分或懲戒處分，而
    為虛偽之告訴、告發、報告者為要件。所謂虛偽，係指明知無此事實故意捏造而
    言，若告訴人誤認有此事實或以為有此嫌疑，自不得指為虛偽，即難科以本罪（
    最高法院四十年度臺上字第八八號判例參照）。又誣告罪之構成要件，首須意圖
    他人受刑事或懲戒處分，次須向該管公務員誣告。稱誣告即虛構事實進而申告他
    人犯罪而言，所謂虛構事實，係指明知無此事實而故意捏造者而言，如若出於誤
    信、誤解、誤認或懷疑有此事實，或對於其事實張大其詞，或資為其訟爭上之攻
    擊或防禦方法，或其目的在求判明是非曲直者，固均不得謂屬於誣告，即其所申
    告之事實，並非完全出於憑空捏造或尚全然無因，只以所訴事實，不能積極證明
    為虛偽或因證據不充分，致被誣人不受追訴處罰者，仍不得謂成立誣告罪（最高
    法院八十三年度臺上字第一九五九號判決意旨參照）。
三、訊據被告堅詞否認有何誣告犯行，辯稱「：：我之所以連自訴人一起告，是認為
    他們是一夥的。第一點：九十二年四月二十四日晚上發現他的哥哥住在我的房子
    ，他的哥哥說是幫他搬東西，屋內的東西都沒有減少及打包，之後我請他哥哥離
    開他就不肯離開，他後來與他爸爸一起佔據我的房子不肯離開，他的父親跟他的
    哥哥在我們婚姻期間並沒有住在我的房子，離婚之後他們假藉搬東西的理由就住
    進來沒有通知我，就是四月二十五日換鎖：：第二個理由：我房子被竊佔以後幾
    天，我有收到壹個律師函，是原告（即自訴人）委託蕭季俠律師，製發時間是九
    十二年四月二十四日，內容說八十七年六月就交給他的父親付費使用，這裡有兩
    個說謊的地方，第一個他自己離開的時間他自己說是九十年二月離開的，付費之
    說在離婚官司之地院及高院均認定這是生活費不是租金，自訴人也很清楚知道這
    是生活費不是租金，自訴人故意說謊，我認為他是為了他哥哥及爸爸竊佔我的房
    子製造證據，所以我認為他們是一夥的：：」等語。經查：
（一）被告與自訴人於八十四年十二月二日結婚，二人並同住在所有權人為被告之台
      北市○○區○○街一五巷一九號四樓房屋，嗣因雙方感情不睦，自訴人於九十
      年六月間之婚姻關係存續期間搬離前開房屋，自九十年六月十五日起至九十一
      年六月十五日居住在由張緒諤承租之台北市○○○路○段三五號十一樓房屋，
      九十一年八月間至嘉義縣民雄鄉三興村一六○號中正大學任教，居住嘉義，並
      自九十二年起租住中正大學宿舍，期間被告與自訴人雙方且互提起離婚之訴，
      於九十一年五月十四日經本院以九十一年度婚字第五一號判決准被告與自訴人
      二人離婚，再經台灣高等法院於九十二年一月八日以九十一年度家上字第二九
      六號判決駁回自訴人上訴，該判決並於九十二年二月六日確定，而被告於九十
      二年四月十六日寄送存證信函至嘉義縣民雄鄉三興村一六○號自訴人任教之中
      正大學歷史系給自訴人，要求自訴人於九十二年四月二十八日前將其放置在上
      址樟新街一五巷一九號四樓房屋內之個人物品搬離，自訴人則委由蕭季俠律師
      寄送製作時間九十二年四月二十四日，內容為「本人於（九二）四月十六日接
      獲甲○○女士板橋五八支局第六十六號存證信函：聲稱『四樓的個人物品，請
      於九十二年四月二十八日以前自行搬離，如逾期未搬，台端之物品將一概視之
      為廢棄物處理，特此告知。』等語，甚感詑異，查本人已於九十一年八月前往
      嘉義中正大學任教，該屋前由家父張緒諤自八十七年六月間起付費使用，請逕
      與家父接洽為荷。」之信函給被告各情，已據自訴人及被告陳明在卷，並有房
      屋租賃契約一份、被告於九十二年四月十六日致自訴人之存證信函、蕭季俠律
      師事務所函、國立中正大學九十二年度宿舍住宿費繳納證明單一紙、本院九十
      一年度婚字第五一號、台灣高等法院九十一年度家上字第二九六號民事判決、
      民事判決確定證明書、台北市○○區○○段三小段二○八四建號（即門牌號碼
      ：樟新街一五巷一九號四樓）建物所有權狀、台北市○○區○○段三小段七○
      一地號土地所有權狀各一份（皆影本，本院卷第九頁至第十一頁、第三十三頁
      、第三十四頁、第四十四頁至第六十頁、第六十一頁至第七十九頁、第八十頁
      至第八十二頁）在卷足稽。
（二）被告於九十二年五月五日下午固前往台灣台北地方法院檢察署按鈴申告，申告
      自訴人、張緒諤、張建俍三人侵入住宅及竊佔，經檢察官偵查終結認定自訴人
      已於九十年二月間遷出本案房屋，尚無證據足認自訴人有於九十二年四月二十
      四日起與其父兄張緒諤、張建俍二人共同居住於本案房屋，且自訴人自九十年
      六月十五日起至九十一年六月十五日止居住於臺北市○○○路○段三十五號十
      一樓，又被告於九十二年四月十六日致自訴人之存證信函所寄送地址，即逕寄
      至嘉義縣民雄鄉三興村一六○號中正大學歷史系，自訴人復稱其自九十年六月
      間起即遷出本案房屋，並於九十一年八月間至嘉義中正大學任教，居住於嘉義
      ，未再居住於本案房屋各情，無積極證據足認自訴人有何竊佔犯行，而為不起
      訴處分，此有九十二年度偵字第二三五三八號不起訴處分書在卷，被告嗣未提
      起再議而確定在案；惟就其餘被告自訴人之父兄二人，檢察官則以其二人有竊
      佔犯行提起公訴，經本院及台灣高等法院均為有罪判決確定，此有本院九十三
      年度易字第三一二號及台灣高等法院九十三年度上易字第一一三七號判決書影
      本各一份在卷可證，參以被告與自訴人為離婚之前配偶，因離婚訴訟致雙方之
      關係難期和睦，彼此間對於對方之言行舉止或基於人性之心理，軋以非善意而
      解讀，再因被告寄存證信函予自訴人要求限期撤離遺留物，竟遭致自訴人之父
      兄進入，進而竊佔房屋（迄今未予返還），復於日後收受自訴人委託蕭季俠律
      師，製發時間是九十二年四月二十四日，其內容係回應被告所寄之存證信函，
      且認為其內容與事實不符，尤以將生活費解說為租金，與離婚訴訟之審理法院
      所認知者相悖，自易連想而認自訴人與其兄有共同之竊佔犯行，律師函為掩飾
      之證據，因而向檢察機關提出告訴。其所指述自訴人共犯部分，雖經檢察官為
      不起訴處分，惟是項認知或有誤會，且參酌其前因，堪認如此之認知核與經驗
      法則無違，難認被告係明知為不實之事項攀誣自訴人而向檢察機關誣告犯罪，
      依前開最高法院判例及判決意旨，自堪認被告無誣告之犯意及犯行。
四、綜上所述，被告前開所申告自訴人竊佔之犯罪事實，並非完全出於憑空捏造及尚
    非全然無因，且有合理之懷疑及依據，依照前開說明，尚不能僅以被告所告訴之
    事實因證據不充分，致自訴人經檢察官不起訴處分確定，而遽為被告不利之認定
    。此外，復查無其他積極證據足令本院確信被告有自訴人所指之誣告犯行，不能
    證明被告犯罪，爰為被告無罪判決之諭知。
據上論斷，應依刑事訴訟法第三百四十三條、第三百零一條第一項，判決如主文。
中　　　華　　　民　　　國　　九十三　　年　　 十一 　　月　　 十九 　　日
                                臺灣臺北地方法院刑事第一庭
                                    審判長法　官  陳興邦
                                          法　官  劉素如
                                          法　官  林婷立
右正本證明與原本無異。
如不服本件判決，得自收受送達之日起十日內，向本院提起上訴。
                                          書記官  葉志昭
中　　　華　　　民　　　國　　九十三　　年　　 十一 　　月　　二十三　　日
